【裁判字號】    90,易,453
【裁判日期】    901017
【裁判案由】    贓物
【裁判全文】
臺灣桃園地方法院刑事判決                            九十年度易字第四五三號
    公  訴  人  臺灣桃園地方法院檢察署檢察官
    被      告  乙○○
右列被告因贓物案件，經檢察官提起公訴（八十九年度偵字第九七九七號），本院判
決如左：
    主  文
乙○○無罪。
    理  由
一、按犯罪事實應依證據認定之，無證據不得推定其犯罪事實，刑事訴訟法第一百五
    十四條定有明文。又認定不利於被告之事實，須依積極證據，苟積極證據不足為
    不利於被告事實之認定時，即應為有利於被告之認定，更不必有何有利之證據，
    最高法院三十年上字第八一六號著有判例可資參照。
二、本件公訴意旨略以：被告乙○○於八十九年三月二十三日二十時其後不詳時間，
    在其經營之桃園縣大溪鎮○○路○段一六八號「利得重車交換中心」工廠，明知
    不詳者以不詳代價出售之甲○○所有ＫＵ─六六號車斗係來路不明之失竊贓物，
    竟仍予以買受並牽至附近不詳處所將該車斗由藍色改噴為黃色掩飾，再交代不知
    情員工吳金獅（另為不起訴處分）更換車斗下橫樑十八支及加裝板腳二支準備以
    整修新貌出售之際，為警據報偕同甲○○前往上址查獲並起出該車斗被拆卸之原
    輪軸、腳盤及甲○○親製上漆之四孔檔泥板鐵條一支，因認被告涉有刑法第三百
    四十九條第二項故買贓物罪嫌等語。
三、訊之被告矢口否認有前述犯行，辯稱：查獲的東西是我買的，且與被害人所說的
    不一樣，所有裝擋泥板都有鐵條，上面又無記號如何證明就是他的等語。查本件
    公訴意旨認為被告有前述犯行，主要係以：被害人甲○○指述並指認、被害
    人甲○○親製鐵條一支於前述車斗內查獲、證人丁○○加以噴漆之車斗與本件
    查獲車斗無關、被害人甲○○稱：車斗一般是分辨不出來及證人丙○○稱：查
    獲之車斗部分零件非原車斗所有等情，則證人丙○○所稱：「查獲車斗為其所售
    」部分即難免誤會等根據。經查：
（一）被害人於警訊中係憑扣案車斗中之：十六噸輪軸、升降腳盤及四孔擋泥
      板鐵條（其中後者係其自製，案發時被拆下丟在車斗上）等部分指認該車斗係
      其遺失之車斗，此有警訊筆錄在卷可稽。惟其於偵審時，對此，除前述第點
      外，即為較保留之態度，如其於八十九年八月十六日偵訊時稱：「確定是我的
      有輪軸及鐵條」，其本院九十年五月十五日勘驗時則稱：「現場的輪軸也是十
      六噸的，並沒有編號，一般十六噸的輪軸也都是如此，我丟掉的車斗並沒有這
      樣好；（問：升降絞盤有無辦法辨認？）沒有比較特殊的可以證實，一般也都
      是如此」。是被害人就扣案之車斗及鐵條中，能確實指認為其所有者，僅剩該
      「鐵條」而已。故本件並無明確之證據足以證明扣案之車斗係被害人所遺失之
      車斗。
（二）又本院於前述勘驗時，先請被害人確認現場供勘驗之車斗即係案發當晚查獲之
      車斗無誤。嗣經本院當場勘驗現場車斗上，被害人所稱其原將扣案之鐵條釘放
      之處所（即後燈下方保險桿處），並無鑽孔之情形，此有勘驗筆錄及該車斗之
      照片在卷可稽。被害人且進一步陳稱：「我有仔細看過現場之車斗，與我遺失
      的車斗構造、大等，該車斗不是我遺失的車斗，．．，因為當時在此車斗內
      發現該鐵條，車斗又永在樹下，又是晚上，所以指認，．．，簡（金山）說的
      （即我整個車斗底板與車框板全是不鏽鋼的，另車斗側邊的柱子，我是『槽鐵
      』被害人的是『角鐵』不同）沒錯」。被害人於本院勘驗扣案之車斗時既已確
      認該車斗並非其所遺失之車斗，本院自難以其前後不一之陳述為被告不利之證
      據。
（三）關於扣案之鐵條係被害人所製作，裝置於其車斗上一節，固為被害人始終如一
      之陳述，惟此為被告所否認。惟縱不論並無確實之證據足以證明該鐵條確係被
      害人所製作，即使認該鐵條確係被害人所製作，然該鐵條出現在扣案之車斗上
      （內）之可能性極多，並非一定是被告故買被害人遺失車斗後將之拆下。是亦
      難以扣案之鐵條推定被告有故買被害人遺失車斗之犯行。
（四）本件既無積極確實之證據足以證明被告有故買贓物犯行，則被告所舉證人丁○
      ○、丙○○之陳述是否與本案無關或誤會，而不足為被告有利之證明，即不影
      響應為被告有利之判斷。揭諸首開說明，自應為無罪之諭知。
四、據上論斷，應依刑事訴訟法第三百零一條第一項前段，判決如主文。
本案經檢察官呂寧莉到庭執行職務。
中      華      民      國    九十      年      十      月     十七     日
                                  臺灣桃園地方法院刑事第六庭
                                      法  官  潘進順
右正本證明與原本無異。
如不服本判決書應於送達後十日內向本院提出上訴狀。
                                      書記官  林聖哲
中      華      民      國    九十      年      十      月     十八     日


司法院資訊處製作；財團法人民間司法改革基金會備份。
